【裁判字號】    96,訴,1947
【裁判日期】    970612
【裁判案由】    進口貨物核定稅則號別
【裁判全文】
臺北高等行政法院判決
                                     96年度訴字第01947號
                              .
原      告  香港商．德莎有限公司台灣分公司
代  表  人  甲○○
訴訟代理人  黃建隆律師
            黃貞季律師（兼送達代收人）
被      告  財政部基隆關稅局
代  表  人  丘欣（局長）
訴訟代理人  乙○○
            丁○○
            丙○○
上列當事人間因進口貨物核定稅則號別事件，原告不服財政部中
華民國96年5 月22日台財訴字第09600128410 號訴願決定（案號
：第00000000號），提起行政訴訟，本院判決如下：
    主  文
原告之訴駁回。
訴訟費用由原告負擔。
    事  實
一、事實概要：原告委由聯華報關有限公司分別於民國（下同）
    93年1 月8 日至95年7 月7 日間向被告報運進口TESA ADHE-
    SIVE PAPER TAPE ；DOUBLE SIDE TAPES （PAPER ）等共28
    批，其中貨物型號tesa04447 、60975 、60980 、04940 、
    04959 、51913 、51917 、04962 、51914 者，原申報材質
    （PAPER ），稅則號別分別為第4823.12.00號、第4811.41.
    00號，稅率均為FREE（免稅）（報單號碼、報關日期、貨物
    型號及原申報稅則等詳如附表1 所示），經按所申報事項先
    行徵稅放行，事後再加審查。嗣被告查核結果，來貨之基材
    材質（backing material）為不織布（non-woven ），應歸
    列稅則號別第5603.94.90號，稅率5%，遂以95年9 月14日95
    年第00000000號等28件處分書，以原告涉有虛報貨物材質，
    逃漏稅款情事，分別依海關緝私條例第37條第1 項之規定，
    核處漏稅額2 倍之罰鍰，並按同條例第44條及加值型及非加
    值型營業稅法（下稱營業稅）第51條第7 款之規定，追徵所
    漏稅費計新台幣（下同）1,687,667 元（詳如附表2 所示，
    其中附表2 編號1 、17、18部分因漏稅額未逾5,000 元，屬
    情節輕微，依海關緝私條例第45條之1 規定，得免予處罰，
    僅依海關緝私條例第44條規定追徵所漏稅額）。原告不服，
    申請復查未獲變更，提起訴願亦遭決定駁回，遂提起行政訴
    訟。
二、兩造聲明：
  (一)原告聲明：
    1.訴願決定、復查決定及原處分均撤銷。
    2.訴訟費用由被告負擔。
  (二)被告聲明：
    1.駁回原告之訴。
    2.訴訟費用由被告負擔。
三、兩造之爭點：被告認系爭貨物之基材材質為不織布（non-
                woven ），應歸列稅則號別第5603.94.90號，
                是否有據？
  (一)原告主張之理由：
    1.按海關進口稅則解釋準則（下稱解釋準則）二(乙)規定：「
      ‧‧‧凡貨品由超過1 種以上之材料或物質構成者，其分
      類應依照準則三各款原則辦理。」解釋準則三(乙)：「‧‧
      ‧由不同材料或組件組成之組合物或零售之成套之貨物‧
      ‧‧應按照實質上構成該項貨品主要特徵所用之材料或組
      件分類」及HS註解第4006節註釋，膠帶之分類按其支持物
      種類（亦即基材）而定，是系爭貨物之稅則號別應依實質
      上構成膠帶基材之主要材料作分類。根據經濟部標準檢驗
      局（下稱標檢局）之試驗報告顯示天然纖維佔系爭貨物基
      材成分，tesa04447 有86.3% ，tesa60980/tesa04940 有
      93.5% ，tesa51913/tesa51914/tesa51917 有92.9% ，
      tesa04959/tesa04962 有92.4% ，tesa60975 有89.3% 。
      又tesa60980/ tesa04940/tesa60975膠帶基材之供應商日
      本三木特種製紙株式會社稱其基材含有75.5% 之紙漿，
      tesa51913/tesa51914/tesa51917 膠帶基材之供應商德國
      Schceller Hoesch Gmbh & Co. KG稱其基材是由天然纖維
      紙漿製成，只添加少量水性強化劑，tesa04447 膠帶基材
      之供應商Sappi Alfeld GmbH 稱其基材為天然植物纖維所
      製成，並未使用任何再生纖維。故系爭貨物應依基材之主
      要材料「紙」作稅則之歸屬判斷方始正確。
    2.按國際商品統一分類制度註解（下稱HS註解）第56章第56
      03節說明，不織布是由主要為已延伸過具方向性或亂向的
      紡織纖維所製成之棉網或薄片經結合而成，該種纖維乃指
      人造纖維，且不織布是由複雜繁鎖之製程所產生，包括纖
      維網成形、黏合及後處理等。系爭貨物之基材僅係單純紙
      漿及纖維素所組成，並無繁瑣織網之製程，更無延展性、
      彈性或抗撕性等人造纖維製品之特性。且觀之市面上之不
      織布不易撕裂，系爭貨物之基材則易於撕裂，二者顯然有
      別。
    3.依HS註解第48章總則所述紙之定義，如POLYMER FIBRE （
      聚合纖維）所佔比重不大，而紙漿所佔比重較大時，仍不
      影響其歸類為紙之認定。原告行銷說明書雖載系爭貨物基
      材之原料包括「PAPER 」和「POLYMER FIBRE 」，然未就
      二者之比重作成精確之標示。查系爭貨物基材之成分經標
      檢局檢驗結果，約90% 為植物類之天然纖維素，縱所餘部
      分皆為POLYMER FIBRE ，其比重亦僅佔10% ，依上述HS註
      解第48章總則規定，並不影響其歸類為紙之判定。次按財
      團法人工業技術研究院（下稱工研院）檢驗結果顯示，系
      爭貨物（tesa51917 、51913 、51914 、60980 、60975
      ）基材均為抄紙（WET-LAID Paper），即以「濕式舖網製
      法」絡合抄製而成，可見系爭貨物係以天然纖維絡合抄製
      而成，並非經化學變化抽絲而成之人造纖維，符合HS註解
      第48章總則有關紙之定義，被告及訴願機關僅以原告產品
      型錄記載「NON-WOVEN 」輔以「PAPER AND POLYMER
      FIBRE 」，即認系爭膠帶為不織布云云，顯有違誤。
    4.系爭貨物之德國原廠製造商TESA AG 之研發部門副總經理
      96年9 月4 日出具聲明書略稱：「德莎公司所稱的『不織
      布』膠帶係指由『多孔/ 開放式紙張』為基材，並在基材
      雙面覆以黏著劑所製作而成的膠帶。基材材料主要為紙漿
      ，若有特殊用途則添加少許的聚合纖維。德莎所稱『不織
      布』基材不含任何塑膠原料。若是聚酯及其他人工聚合纖
      維製成之基材稱為『毛絨布膠帶』，而非德莎所稱之不織
      布膠帶。德莎之所以稱『多孔/ 開放式紙張』這種基材叫
      作不織布，乃係為了區分『多孔/ 開放式』紙漿基材與製
      作美紋紙張所使用黏著性較低之密閉式紙張基材。因此，
      我們德莎稱系爭相關膠帶產品為不織布膠帶。事實上，系
      爭德莎膠帶之基材純粹是『紙』，就與其他各類用途之紙
      張沒有兩樣。‧‧‧」顯見德國原廠製造商TESA AG 在商
      品型錄上記載「NON-WOVEN BACKING MATERIAL」（不織布
      基材）僅係為方便區隔其所產製不同種類之膠帶。且該型
      錄亦已詳註其內涵包括「PAPER 」及「POLYMER FIBRE 」
      （聚合纖維），並無不實之處，僅係未就二者之成分百分
      比進一步標示說明。
    5.被告既就系爭貨物基材之材質成分作成認定，自應提出支
      持其認定之證據，惟被告自始未提出證明系爭貨物「紡織
      纖維或POLYMER FIBRE 較大比重」之證據。又被告自陳其
      將貨樣送至紡織綜合研究所及財團法人塑膠工業技術發展
      中心化驗其成分比例，均函覆稱無法鑑定，益見被告係在
      未經專業機構認定下，自行臆測系爭貨物為不織布，其認
      定事實未依解釋準則之規定，更未盡其舉證責任。
  (二)被告主張之理由：
    1.紡織纖維按來源主要可分為天然纖維和化學纖維2 大類。
      化學纖維又可分為以天然纖維素為原料通過化學方法溶解
      後再生的纖維，如人造纖維等。系爭貨物依網站查得資料
      及原告所提供之型錄補充說明所載，對NON-WOVEN 輔以
      PAPER AND POLYMER FIBRE BASED BACKING MATERIAL‧‧
      ‧之說明，其中POLYMER FIBRE 乃為海關進口稅則第54章
      章註1 所指之紡織材料，依HS註解第4006節之註釋，膠帶
      之分類按其支持物種類而定，是系爭貨物之基材既為non-
      woven，即應歸列稅則第5603節。
    2.系爭貨物共28批，貨物型號分別為tesa04447 、60975 、
      60980、04940、51913、51917、04962、51914等8 種。參
      據德國原廠型錄第6 頁，型號tesa04940 、04962 、6098
      0 等3 種歸類於NON-WOVEN （不織布）項下；另據德莎公
      司之網站網頁資料，型號tesa04447 、51913 、51914 、
      51917 等產品輔以「adhesive tapes with non-woven
      backing ‧‧‧」等介紹文字；另據他份型錄所示，型號
      60975 亦歸類於「tesa non-woven family 」下，足證前
      揭8 種型號之基材材質皆為不織布。被告根據原廠型錄之
      標示，核列正確稅則，應屬允洽。
    3.查原告檢附之化驗報告係其自行檢樣化驗，並非本件扣案
      貨樣，不得作為證據。縱認上開檢驗報告具有證據能力，
      系爭貨物天然纖維素含量約在90% 左右，惟依據HS註解第
      774 頁：「不織布是由‧‧‧紡織纖維所製成‧‧‧，這
      些纖維得為天然或再生者。」足見天然纖維亦屬不織布之
      原料，則標檢局之化驗報告顯無法做為系爭貨物材質為紙
      或不織布之認定依據。又工研院之化驗報告稱系爭貨物之
      基材為抄紙（wet-laid paper），惟依據HS註解第775 頁
      可知，濕式舖網法（wet-laid）亦為不織布之生產製程之
      一，故工研院之檢驗結果，亦無法做為系爭貨物材質為紙
      或不織布之認定依據。
    4.按HS註解第774 至第775 頁：「不織布‧‧‧生產可明確
      地劃分為三個階段：纖維網成形、黏合及後處理。1.纖維
      網成形有四種基本方法存在：‧‧‧（c ）懸垂在水中的
      分散纖維，使其積存的微粉狀懸濁液經金屬網線後除去水
      ，即形成纖維網。（濕式舖網法）。‧‧‧」第47章第
      675 頁：「本章所稱之紙漿在本質上係由纖維素纖維組成
      ‧‧‧。」第682 頁：「紙主由第47章紙漿之纖維素纖維
      絡合抄製成張，多項成品‧‧‧含有纖維素纖維與紡織纖
      維（特別是人造纖維‧‧‧），該處紡織纖維佔較大比重
      ，則不能視為紙而歸類於不織布。」可知紙之生產製程僅
      為纖維素纖維絡合抄製（亦即為濕式舖網法），未有黏合
      及後處理等程序，製程顯較不織布簡單。又紡織纖維可分
      為天然纖維與人造纖維，而天然纖維又稱為纖維素纖維，
      HS註解第682 頁所謂「紡織纖維佔較大比重，則不能視為
      紙而歸類於不織布」係指以「紙製程」製造所得之產品，
      如其紡織纖維（指人造纖維）所佔比重較纖維素纖維（天
      然纖維）大，應歸類於不織布（如某些茶葉袋）。系爭貨
      物係以「不織布製程」製得之產品，自無此規定之適用。
      次據HS註解47章第675 頁：「除用於造紙工業外，某些紙
      漿可用為纖維素原料，製造各種成品例如紡織品‧‧‧。
      」亦足證紙漿非僅限於造紙用途，原告訴稱本案縱有少許
      POL- YMER FIBRE 依HS規定應歸列48章（紙）乙節，係不
      諳稅則分類規定。
    5.德國原廠副總稱產品型錄上之「NON-WOVEN 」，係為方便
      區隔「多孔、開放式」與「密閉式」膠帶之不同，核與HS
      註解及一般工業上之認知有極大差異，其既為世界上生產
      膠帶之大廠，於產品型錄及公司網站等公開資訊上記載之
      「NON-WOVEN 」自無特為與眾不同分類之理，且該說明係
      以私人而非以公司名義為之，自無足採。
    6.原告謂本件稅則號別之分類，應依解釋準則二(乙)後段及三
      (乙)後段為之，然查HS註解就不織布之分類已有明確之定義
      ，依解釋準則一「類、章及分章之標題，僅為便於查考而
      設；其分類之核定，應依照稅則號別所列之名稱及有關類
      或章註為之，此等稅則號別或註內未另行規定者，依照後
      列各準則規定辦理。」稅則分類核定自應依據相關註解。
      至其他國家之分類於我國並無拘束力。
    7.原告係國際大廠，紙製品及不織布製品均係其專長，對「
      紙」及「不織布」之認知自較一般人深入，其原廠型錄既
      稱系爭貨物係「NON-WOVEN 」，迄今仍未變更，且原告自
      行送驗所得之報告系爭貨物主要成份天然纖維素、製程為
      濕式舖網法，亦皆屬不織布之原料及製程之一，則被告信
      賴該型錄所載，並據以歸列第5603節，應屬有據。
    理  由
一、按「報運貨物進口而有左列情事之一者，得視情節輕重，處
    以所漏進口稅額2 倍至5 倍之罰鍰，或沒入或併沒入其貨物
    ：‧‧‧二、虛報所運貨物之品質、價值或規格‧‧‧」「
    有違反本條例情事者，除依本條例有關規定處罰外，仍應追
    徵其所漏或沖退之稅款‧‧‧」「應依第36條第1 項、第37
    條第1 項、第4 項處以罰鍰之案件，情節輕微並合於財政部
    之規定者，得免予處罰。」為海關緝私條例第37條第1 項、
    第44條及行為時第45條之1 所明定。次按「納稅義務人，有
    左列情形之一者，除追繳稅款外，按所漏稅額處1 倍至10倍
    罰鍰，並得停止其營業：‧‧‧七、其他有漏稅事實者。
    」為營業稅法第51條所明定。又按稅則號別第4823.12.00號
    為：「自黏性之紙，切成一定尺寸成條或成捲」，稅率FREE
    ；第4811.41.00號為：「自黏性紙及紙板，捲筒或平版，第
    4803、4809、4810節所述者除外」，稅率FREE；第5603.94.
    90號為：「其他不織布，不論是否經浸漬、塗佈、被覆或黏
    合者」，稅率5%。
二、如事實概要欄所載之事實，有進口報單、德國原廠製造商TE
    SA AG 網站網頁資料、系爭貨物原廠型錄等件影本在原處分
    卷可稽（見卷1 附件1 、6 ，卷2 附件2 、3 、4 ），堪認
    為真實。原告雖主張系爭貨物之基材約90% 為植物類之天然
    纖維素，並非不織布，應符合HS註解第48章總則有關紙之定
    義；德國原廠製造商TESA AG 在商品型錄上記載「NON-
    WOVEN BACKING MATERIAL」（不織布基材）係為方便區隔其
    所產製不同種類之膠帶云云。惟查：
  (一)依HS註解稅則第56章第774 、775 頁所載：「56.03-不織布
    ，不論是否經飽和浸漬、塗佈、被覆或黏合。．．．不織布
    是由主要為已延伸過具有方向性或亂向的紡織纖維所製成之
    棉網或薄片經結合而成，這些纖維得為天然或再生者。其形
    態為短纖維（天然或人造纖維）或人造長纖（絲）或以原絲
    狀直接成型。不織布可由各種方法生產，其生產可明確地劃
    分為三個階段：纖維網成形，黏合及後處理。I. 纖維網成
    形。有4 種基本方法存在：‧‧‧（c ）懸垂在水中的分散
    纖維，使其積存的微粉狀懸濁液經金屬網線後除去水，即形
    成纖維網（濕式舖網法）。‧‧‧II黏合。纖維網成形後，
    將纖維網中寬度與厚度方向的各纖維徹頭徹尾地予以結合（
    連續法），或用點接或補綴（間斷法）。黏合可分為3 種型
    式：．．．III後處理。不織布可為染色、印花、飽和浸漬、
    塗佈、被覆或黏合。以紡織物或其他材料薄片被覆於不織布
    之單面或兩面者（以膠合、縫合或任何其他方法），只要具
    有不織布之本質特性者歸入於本節中。本節所包括者，特別
    是以橡膠、塑膠或這些混合物之黏合劑塗佈於不織布上而成
    的膠黏帶。」而HS註解第47章第675 頁之詮釋為：「第47章
    木漿或其他纖維素材料之紙漿；回收（廢料及碎屑）紙或紙
    板．．．本章所稱之紙漿在本質上係由纖維素纖維組成，該
    纖維之來源為各種植物材料或以植物材料製成之廢紡織品。
    ．．．除用於造工業外，某些紙漿（特別是漂白紙漿）可用
    為纖維素原料，製造各種成品例如紡織品、塑膠、凡立水（
    Var- nish ）與炸藥；又可作為牛隻飼料。」HS註解第48章
    總則第682 頁記載：「紙主由第47章紙漿之纖維素纖維絡合
    抄製成張，多項成品，如某些茶葉袋含有纖維素纖維與紡織
    纖維（特別是人造纖維如第54章章註1 所指者）。該處紡織
    纖維佔較大比重，則不能視為紙而歸類於不織布。」足見紙
    與不織布均可以天然纖維素為基材，二者之區別，不在於天
    然纖維素之含量，而在於生產製程之顯著差異，紙之生產製
    程僅為纖維素纖維絡合抄製，相較於不織布之纖維網成形、
    黏合及後處理為簡單。至於HS註解第48章總則第682 頁所謂
    「紡織纖維佔較大比重，則不能視為紙而歸類於不織布」，
    係指以「紙製程」製造之產品，如紡織纖維（指人造纖維）
    所佔比重大於纖維素纖維（天然纖維），則應歸類於不織布
    ，非謂不問製程，僅以天然纖維與人造纖維之含量比重作為
    紙與不織布之區別。
  (二)系爭貨物型號分別為tesa04447 、60975 、60980 、04940
    、04959 、51913 、51917 、04962 、51914 等9 種。其中
    型號tesa04940 、04959 、04962 、60980 等4 種在德國原
    廠型錄中歸類為「NON-WOVEN 」（不織布）項下，型號6097
    5 亦歸類於「tesa non-woven family 」中；至於型號tesa
    04447 、51913 、51914 、51917 則由德國原廠之網站網頁
    資料中所載「adhesive tapes with non-woven backing ‧
    ‧‧」等語（見原處分卷1 附件6 ，卷2 附件2 、3 、4 ）
    可知其基材為「NON-WOVEN 」（不織布）。衡以德國原廠
    TESA AG 為世界知名膠帶大廠，係專業製造商，其產品行銷
    世界各地，應對其產品之成分、結構、性質、分類、紙與不
    織布之製程差異，暨HS註解對紙與不織布之定義等事項知之
    甚詳，當無就其產品基材之「NON-WOVEN 」獨樹一格另為界
    定及分類之理。其對系爭貨物除以不織布基材（NON-WOVEN
    BACKING MATERIAL）作為商品原廠型錄標示行銷全球外，復
    於其網站網頁公告周知，業如前述，應堪信前開相關記載之
    內容為真正。是被告據以認定系爭貨物之主要特性為「Non-
    woven 」不織布，並依前開HS註解之詮釋，將系爭貨物歸列
    為第5603節之「其他不織布，不論是否經浸漬、塗佈、被覆
    或黏合者」，並非無據。
  (三)原告雖主張德國原廠TESA AG 在商品型錄記載「Non-wovenB
    ACKING MATERIAL 」（不織布基材）字樣，係為方便區隔其
    所產製不同種類之膠帶，並提出德國原廠研發部門副總經理
    西元2007年9 月4 日出具之聲明書為證（見本院卷第47、48
    頁）。惟查該聲明書係由Dr. Stefan Rober以德國原廠TESA
    AG研發部副總個人名義出具之「Statement of Tesa Double
    -Sides Tapes with Open Paper Backing」（德莎雙面膠帶
    之開放式紙張基材說明），顯非德國原廠TESA AG 所為。況
    該聲明所稱「德莎之所以稱『多孔/ 開放式紙張』這種基材
    叫作不織布，乃係為了區分『多孔/ 開放式』紙漿基材與製
    作美紋紙張所使用黏著性較低之密閉式紙張基材」等語（依
    原告所提中譯文所載），與德國原廠TESA AG 原廠型錄及網
    站網頁均將系爭貨物歸類為「Non-woven 」（不織布）不符
    ，果如所言，以德國原廠TESA AG 為產品行銷全球之大廠，
    豈有不將其異於商場公眾認知之不織布定義與分類在其產品
    型錄及網站網頁公告周知之理？是前開聲明書自無法為原告
    有利之證明。
  (四)原告所舉工研院及標檢局之檢驗報告雖稱送驗產品基材為抄
    紙，天然纖維素含量分別高達86.3% 、93.5% 、92.9% 、92
    .4% 及89.3% （見原證6 、12），惟查前開送驗之樣品係原
    告自行提供，並非被告合法取樣之系爭來貨，其試驗結果自
    不足以作為系爭貨物所含成分之依據。況工研院之檢驗報告
    稱送驗產品主結構為WET-LAID PAPER（濕式舖網製紙或抄紙
    ），而濕式舖網法亦為不織布生產方法之一；而標檢局之試
    驗報告記載之試驗項目為「天然纖維素含量（CNS2339 ）」
    ，惟其試驗說明欄第3 點均附記：「本試驗報告係依委託者
    95年11月20日申請書之要求，將原始試驗報告記載之試驗項
    目『纖維素含量』變更為『天然纖維素含量』」，該檢驗結
    果自無可採。
三、綜上所述，原告主張均無可採。從而被告以系爭來貨之基材
    材質（backing material）為不織布（non-woven ），應歸
    列稅則號別第5603.94.90號，稅率5%，原告有虛報貨物材質
    ，逃漏稅款之情事，分別核處漏稅額2 倍之罰鍰，並追徵所
    漏稅費計1,687,667 元（詳如附表2 所示，其中附表2 編號
    1 、17、18部分因漏稅額未逾5,000 元，屬情節輕微，依海
    關緝私條例第45條之1 規定，得免予處罰，僅依海關緝私條
    例第44條規定追徵所漏稅額），復查及訴願決定遞予維持，
    揆諸首開規定，均無違誤。原告仍執前詞訴請撤銷，為無理
    由，應予駁回。
四、兩造其餘陳述於判決結果不生影響，無庸一一論列，併予敘
    明。
據上論結，本件原告之訴為無理由，爰依行政訴訟法第98條第1
項前段，判決如主文。
中    華    民    國    97    年     6    月   12     日
                    臺北高等行政法院第三庭
                              審判長法  官  姜  素  娥
                                    法  官  陳  心  弘
                                    法  官  楊  莉  莉
上為正本係照原本作成。
如不服本判決，應於送達後20日內，向本院提出上訴狀並表明上
訴理由，如於本判決宣示後送達前提起上訴者，應於判決送達後
20日內補提上訴理由書（須按他造人數附繕本）。
中    華    民    國    97    年     6    月   12     日
                                    書記官  林  俞  文


司法院資訊處製作；財團法人民間司法改革基金會備份。
